臺灣臺中地方法院刑事判決　　　　　　　　　　　　　　九十年度易字第一四七號
　　公　訴　人　臺灣臺中地方法院檢察署檢察官
　　被　　　告　乙○○
右列被告因違反專利法案件，經檢察官提起公訴（八十九年度偵字第一六八四號），
本院判決如左：
    主  文
乙○○無罪。
    理    由
一、公訴意旨如附件起訴書所載。
二、公訴人認被告乙○○涉嫌製造、販賣告訴人甲○○與游國耀已取得新型第一三０
    八一六號專利權之「具按摩裝置之筆具」產品，並於台灣文筆國際貿易雜誌上刊
    登ＮＥＷ  ＰＡＴＥＮＴ等字樣，而觸犯專利法第一百二十五條、第一百二十八
    條及第一百三十條之罪嫌，無非係以上開事實，業據被告坦承其確有製造、販賣
    具按摩裝置之筆具，另於上開雜誌上刊登上開字樣等語在卷，復有告訴代理人丙
    ○○指述詳實，並有經濟部中央標準局新型第一三０八一六號專利証書、台灣文
    筆國際貿易雜誌、目錄及財團法人中華工商研究所之鑑定研究報告書附卷足參，
    且有被告製造、販賣之筆具成品與半成品扣案足證，為其論據。
三、訊據被告固對於其確有製造、販賣具按摩裝置之筆具，並於上開雜誌刊登ＮＥＷ
      ＰＡＴＥＮＴ之字樣等情供承不諱，核與告訴代理人丙○○指述情節相符，並
    有台灣文筆國際貿易雜誌附卷足參，且有製造、販賣之筆具成品與半成品扣案足
    證；惟仍堅決否認其有何侵害告訴人之專利權及違反專利法第八十三條規定，辯
    稱：其於告訴人取得新型專利前，已於八十四年間研究製造該筆具，並於八十五
    年間提出專利權之申請，事後因不具新穎性而遭駁回，告訴人主張取得新型專利
    之「具按摩裝置之筆具」產品，當亦不具有新型專利之要件，被告應無侵害告訴
    人之專利權可言，且其僅於雜誌上刊登上開字樣，尚應無違反專利法第八十三條
    規定之情等語。
四、按犯罪事實應依證據認定之，無證據不得推定其犯罪事實；又不能證明被告犯罪
    者，應諭知無罪之判決，刑事訴訟法第一百五十四條及第三百零一條第一項分別
    定有明文。再者，凡可供產業上利用之新型，有相同之發明或新型申請在先並經
    核准專利者，不得申請取得新型專利；又非專利物品或非專利方法所製物品，不
    得在物品或其包裝上附加請准專利字樣，或足以使人誤認為請准專利之標示，專
    利法第九十八條第二項及第八十三條分別規定甚明。另發明專利權經撤銷確定者
    ，專利權之效力，視為自始即不存在，專利法第七十四條第二項定有明文，而依
    同法第一百零五條之規定，並準用於新型專利。經查：
（一）告訴人甲○○於八十五年九月十三日以「具按摩裝置之筆具」向經濟部中央標
      準局（八十八年一月二十六日改制為經濟部智慧財產局）申請新型專利，經該
      局准予專利，於公告期滿審查確定後，固發給新型第一三０八一六號專利証書
      ，並有專利證書附卷足參。惟嗣經濟部智慧財產局依職權審查，以該專利權有
      違法情事，於九十年七月二日函請專利權人甲○○等人於法定期限內答辯，因
      甲○○等人未依限辦理，遂逕依現有資料審查，認為甲○○等人申請新型專利
      之「具按摩裝置之筆具」（下稱本案）之結構與一九九六年七月三十一日大陸
      新型專利公告第ＣＮ00000000Ｙ號「用以按摩的書寫用具」（下稱引
      證案）申請內容相較，兩案之設計型態可謂相同，雖本案震動馬達位於電池上
      方，而引證案震動馬達位於電池下方，但此係為熟習此項技術者所能輕易完成
      且未能增進功效者，本案之主要構件及其連接關係與使用方式均經公開在先之
      引證案中揭露，本案難謂具進步性，亦即依本案不符法定專利要件，違反專利
      法第九十八條第二項之規定，而撤銷告訴人甲○○等人上開專利權之審定，已
      有經濟部智慧財產局九十一年二月二十日專利撤銷處分書附卷足參；又上開撤
      銷專利權處分書於九十年二月二十二日送達予專利權人林志龍及游國耀與專利
      代理人吳冠賜及廖和信等人後，迄今尚無提起行政救濟之資料，依該處分書教
      示條款，該撤銷專利權之處分應已審查確定，復有經濟部智慧財產局九十一年
      五月二十日（九一）智專三（五）０二００八字第０九一一一００八七八三號
      函在卷可稽，是依上開規定，告訴人甲○○上開新型專利權之效力，應已視為
      自始即不存在。從而，本件被告乙○○縱有如公訴人所指於八十七年六月間起
      ，在台中縣大里市○○街三七巷八之二號製造、販售告訴人甲○○所指之「具
      按摩裝置之筆具」產品，核亦無侵害告訴人甲○○上開新型專利權之問題甚明
      。準此，被告乙○○辯稱其並無違反專利法第一百二十五條及第一百二十八條
      之規定，應堪予採信。
（二）另被告雖自承其曾於台灣文筆國際貿易雜誌上刊登ＮＥＷ  ＰＡＴＥＮＴ等字
      樣以表示有新型專利權，且有上開雜誌附卷可參；然而，本件既查無被告於該
      未具有專利權之具有按摩裝置之筆具上或其包裝上附加請准專利字樣，或足以
      使人誤認為請准專利之標示，依卷內現存之證據，亦僅足認定被告確有於具廣
      告宣傳效果之雜誌內及目錄上刊登「ＮＥＷ  ＰＡＴＥＮＴ」及「ＰＡＴＥＮ
      Ｔ」之字眼，尚無將該專利權之字樣印製於該筆具本身或其外包裝之盒具上，
      有照片附卷足參，是揆諸上開規定，被告上開所為，當核與專利法第八十三條
      第二項之構成要件不相符，而難以同法第一百三十條之規定相繩。此外，復查
      無其他積極証據足以証明被告有公訴人所指之犯行，本件尚屬不能証明被告犯
      罪，自應為被告無罪之諭知。
五、按「法院認為應科拘役、罰金或應諭知免刑或無罪之案件，被告經合法傳喚無正
    當理由不到庭者，得不待其陳述逕行判決。」，刑事訴訟法第三百零六條既定有
    明文，而被告經合法傳喚無正當理由不到庭，且本件係應諭知被告無罪之案件，
    是依上開規定，爰不待被告之陳述逕行判決。
據上論斷，應依刑事訴訟法第三百零一條第一項前段、第三百零六條，判決如主文。
中      華      民      國      九十一      年      七     月    五     日
                                台灣台中地方法院刑事第二庭
                                        法  官  許  惠  瑜
右正本證明與原本無異。
如不服本判決，應於判決送達後十日內向本院提出上訴狀，上訴於臺灣高等法院臺中
分院（須附繕本）。
                                        書記官
中      華      民      國      九十一      年      七     月    九     日
